臺灣高雄地方法院刑事判決　　　　　　　　　　　　九十三年度簡上字第二九四號
　　公　訴　人　臺灣高雄地方法院檢察署檢察官
　　即上 訴 人
　　被　　　告　乙○○
右列上訴人因偽造文書等案件，不服台灣高雄地方法院九十三年度簡字第一三七八號
，中華民國九十三年三月二十九日第一審判決（聲請簡易判決處刑案號：台灣高雄地
方法院檢察署九十二年度偵字第二Ｏ六三三、第二Ｏ六三四號），提起上訴，本院管
轄之第二審合議庭判決如左：
    主  文
上訴駁回。
    事實及理由
一、本案經本院審理結果，認為原審之認事用法及量刑均無不當，應予維持，並引用
    前揭判決書記載之事實、證據及理由。
二、上訴人雖循被害人丙○○等之請求提起上訴，並以被告冒用他人名義標取會款，
    犯後未與被害人等和解，且態度惡劣，原審僅量處有期徒刑五月，顯屬過輕等語
    。惟查，法官於有罪判決中，究應如何量處罪刑，為實體法賦予審理法官裁量之
  刑罰權事項，法官行使此項裁量權，自得依據個案情節，參諸刑法第五十七條所
    定各款犯罪情狀之規定，於該法定刑度範圍內，基於合義務性之裁量，量處被告
    罪刑。本院以為，量刑之裁量權，乃憲法所保障法官獨立審判之核心，法院行使
    此項裁量權，亦非得以任意或自由為之，仍應受一般法律原理原則之拘束，即仍
    須符合法律授權之目的、法律秩序之理念、國民法律感情及一般合法有效之慣例
    等規範，尤其應遵守比例原則及平等原則之意旨，否則即可能構成裁量濫用之違
    法（另參見最高法院八十六年度台上字第七六五五號判決）。亦即如非有裁量逾
    越或裁量濫用之明顯違法情事，自不得擅加指摘其違法或不當，即使上級法院對
    下級法院裁量權之審查，亦應同此標準，此不僅在保障法官不受任何制度外之不
    當干涉，更保障法官不受制度內的異質干涉，此方符憲法第八十條所宣示獨立審
    判之真義。原審判決已審酌被告之犯罪行為對告訴人等財產上所造成之損害，犯
    後未與告訴人等和解、犯後態度、犯罪動機、犯罪所得利益，及刑法第五十七條
    所列各款情形予以量刑，是其量刑已審酌各項情形而為裁量，尚稱妥適，自不得
    僅因上訴人指摘量刑過輕，即認原審刑罰裁量權之行使有何違法或不當之處。綜
    上所述，上訴意旨請求撤銷原判決，為無理由，應予駁回。
據上論斷，應依刑事訴訟法第四百五十五條之一第三項、第三百七十三條、第三百六
十八條，判決如主文。
本案經檢察官甲○○到庭執行職務。
中       華        民        國      九十三    年    八    月   三十一  日
                                      臺灣高雄地方法院刑事第十四庭
                                                審判長法  官  李淑惠
                                                      法  官  黃呈熹
                                                      法  官  呂憲雄
右正本證明與原本無異。
不得上訴。
                                                      書記官   林同啟
中    華    民    國      九十三      年      九      月      二      日
附件：
臺灣高雄地方法院刑事簡易判決                    九十三年度簡字第一三七八號
    聲  請  人  臺灣高雄地方法院檢察署檢察官
    被      告  乙○○  女  三十歲（民國○○○年○月○日生）
                        住高雄縣仁武鄉○○村○○路二六七巷六弄一六之二六號
                        居高雄市○鎮區○○街十二號
                        身分證統一編號：Ｑ二二八四八八號
右列被告因偽造文書等案件，經檢察官聲請以簡易判決處刑（民國九十二年度偵字第
二０六三三、二０六三四號），本院判決如左：
    主  文
邱瓊荻連續行使偽造私文書，足以生損害於他人，處有期徒刑伍月，如易科罰金，以
佰元折算壹日。偽造之「王卿華」署押貳枚、「王淑滿」、「邱大峰」署押各壹枚
，均沒收。
    事實及理由
一、乙○○前任職財團法人長庚紀念醫院高雄醫學中心擔任復健師，自民國九十年一
    月十日至九十二年七月十日止，自任會首，邀集丙○○、黃顯銘等會員多人（含
    會首共三十一會，下簡稱第一會）成立互助會，採外標制（即會首及活會會員每
    月應繳納固定會金，死會會員每月應繳納固定會金及其得標之標息），標金新臺
    幣（下同）一萬元，每月定期於上開醫院之復健室開標；又自九十一年一月十日
    至九十三年七月十日止，自任會首，邀集丙○○等會員（含會首共三十二會，下
    簡稱第二會）成立互助會，亦採外標制，標金一萬元，每月於上址醫院復健室定
    期開標。邱瓊荻因需款急用，竟意圖為自己不法所有，基於詐欺及行使偽造私文
    書之概括犯意，冒用王卿華、王淑滿名義參加上開第一會互助會、冒用邱大峰之
    名義參加第二會互助會，並於投標時，利用會員間不盡相識或未全數到場之機會
    ，第一會冒用上開冒名參加之人頭會員王卿華、王淑滿名義、第二會冒用王卿華
    、邱大峰名義，在空白紙上填寫標息、姓名，偽造標單，並提出參加競標而行使
    ，均足以生損害於被冒名之王卿華、王淑滿、邱大峰，且均因而得標，致使尚未
    得標之會員陷於錯誤，如期交付會款，共計詐得九十萬元（冒標標金、詐得金額
    等計算式詳如附表一、二所示）。嗣於九十一年十二月間，上開第一、二互助會
    因故相繼止會，會員丙○○、丁○○察覺有異，經追查後始知上情。
二、右揭冒用王卿華、王淑滿、邱大峰名義參加互助會，並冒其等名義偽造標單，並
    持以競標行使，詐取會款等事實，業據被告邱瓊荻於偵查中坦認無訛（0000
    000偵卷第二十至二一頁），核與告訴人丙○○、丁○○於偵查中指訴情節相
    符，並有告訴人等所提互助會會單二張（九一發查七四一七偵查卷證物一、三）
    及被告所提出之互助會名單二紙在卷可按，足徵被告上開自白與事實相符，堪予
    採憑。被告雖辯稱：邱大峰是我弟弟，王卿華、王淑滿則是我丈夫王俊昌之姊姊
    ，我只是借用他們名義標會而已，沒有詐欺云云，惟被告冒用王卿華、王淑滿、
    邱大峰名義參加互助會，確未得王卿華、王淑滿、邱大峰之同意，且已用其名義
    投標且得標等情，均據被告於偵訊時自承在卷（0000000偵卷第二一頁）
    ，顯見其確有冒用人頭會員名義參加互助會並投標，致其他活會會員陷於錯誤而
    詐取會款之行為無訛，其上開空言辯稱：沒有詐欺云云，自無可採。綜上，本件
    事證明確，被告前開犯行，堪予認定。
三、按我國民間互助會，係由會首招募會員參加所組成，每於標會時，通常由欲標取
    會款之會員，在空白紙條上，或僅書立其姓名、綽號及數字者，甚或祇書寫數字
    而未書立其姓名、綽號，另以上開言詞等方法表示係何會員所出具者，則依習慣
    或特約均足以辨明係該會員以所書數字為標息金額參加競標之標單，應屬刑法第
    二百二十條（修正前）以私文書論之準私文書（最高法院八十九年台上字第一三
    一九號、八十二年台上字第三五０八號判決意旨參照）。核被告上開冒用他人名
    義偽造標單，行使得標以詐取會款之行為，係犯刑法第二百十六條、第二百二十
    條第一項、第二百十條之行使偽造準私文書罪及同法第三百三十九條第一項之詐
    欺取財罪。被告偽簽他人姓名於上開標單上，偽造署押之行為乃偽造準私文書之
    階段行為；又其偽造得標之標單後持以行使，偽造之低度行為應為行使之高度行
    為所吸收，均不另論罪。再被告一投標行為，同時向多數活會會員詐取會款，係
    以一行為觸犯數詐款罪名，為想像競合犯，依刑法第五十五條之規定，應從一重
    處斷。被告先後多次行使偽造準私文書及詐欺取財之行為，時間緊接，手法相同
    ，所犯分別係構成要件相同之罪，為連續犯，應依刑法第五十六條之規定，各以
    一罪論。又被告上開連續行使偽造準私文書與連續詐欺取財二罪間，有方法、結
    果之牽連關係，應依刑法第五十五條之規定，從一較重之連續行使偽造準私文書
    罪處斷。爰審酌被告冒用他人名義偽造互助會標單，標得而詐取會款，損害他人
    經濟財產不輕，且迄今仍未賠償告訴人之損失，誠屬不該，惟念其前未曾有犯罪
    前科，素行良好，有臺灣高等法院被告全國前案紀錄表及臺灣高雄地方法院檢察
    署刑案資料查註紀錄各一份在卷可稽，本次坦承大部分犯行，態度尚佳，及詐欺
    金額非鉅等一切情狀，量處如主文所示之刑，並諭知易科罰金之折算標準。另被
    告於前開標單上偽造之「王卿華」署押二枚、「王淑滿」、「邱大峰」署押各一
    枚，應依刑法第二百十九條之規定，不論屬於犯人與否，均予宣告沒收之；至該
    標單本身，雖係被告供犯罪所用之物，然未扣案，且於得標後已丟棄滅失，業據
    被告陳明在卷，衡情與一般互助會之習慣亦無不符，既已滅失而未能扣案，該等
    標單自無庸宣告沒收，附此敘明。
四、依刑事訴訟法第四百四十九條第一項前段、第三項、第四百五十條第一項，刑法
    第五十六條、第二百十六條、第二百二十條第一項、第二百十條、第三百三十九
    條第一項、第五十五條、第四十一條第一項前段、第二百十九條，罰金罰鍰提高
    標準條例第一條前段、第二條，逕以簡易判決處如主文所示之刑。
五、如不服本判決，得自收受送達之日起十日內，向本院提起上訴。
中      華      民      國    九十三    年      三      月    二十九    日
                              臺灣高雄地方法院高雄簡易庭
                                      法  官      林韋岑
右正本證明與原本無異。
                                      書記官     林慧君
中    華    民    國  九十三      年      三      月      三十      日
附表一（第一會）：
┌─────┬─────┬─────┬─────────────────┐
│冒標日期  │ 標息     │遭冒標人頭│  詐得金額                        │
│          │          │會員      │                                  │
├─────┼─────┼─────┼─────────────────┤
│九十年十一│一七００元│王淑滿    │10,000×(31-12)＝190,000          │
                        │
│月十二日  │          │          │                                  │
├─────┼─────┼─────┼─────────────────┤
│九二年一月│二０００元│王卿華    │10,000×(31-14)＝170,000          │
│十日      │          │          │                                  │
├─────┴─────┴─────┴─────────────────┤
│                                    共計詐得         360,000          │
│                                                                      │
└───────────────────────────────────┘
附表二（第二會）：
┌─────┬─────┬─────┬─────────────────┐
│冒標日期  │ 標息     │遭冒標人頭│  詐得金額                        │
│          │          │會員      │                                  │
├─────┼─────┼─────┼─────────────────┤
│九一年二月│一七００元│邱大峰    │10,000×(32-4)＝280,000           │
│四日      │          │          │                                  │
├─────┼─────┼─────┼─────────────────┤
│九一年四月│一八００元│王卿華    │10,000×(32-6)＝260,000           │
│十日      │          │          │                                  │
├─────┴─────┴─────┴─────────────────┤
│                                    共計詐得        540,000           │
│                                                                      │
└───────────────────────────────────┘
【附錄本判決論罪科刑法條】
中華民國刑法第二百二十條：
  在紙上或物品上之文字、符號、圖畫、照像，依習慣或特約，足以為表示其用意之
  證明者，關於本章及本章以外各罪，以文書論。
中華民國刑法第二百十條：
  偽造、變造私文書，足以生損害於公眾或他人者，處五年以下有期徒刑。
中華民國刑法第二百十六條：
  行使第二百十條至第二百十五條之文書者，依偽造、變造文書或登載不實事項或使
  登載不實事項之規定處斷。
中華民國刑法第三百三十九條第一項：
  意圖為自己或第三人不法之所有，以詐術使人將本人或第三人之物交付者，處五年
  以下有期徒刑、拘役或科或併科一千元以下罰金。
